臺灣臺北地方法院刑事判決
公　訴　人　臺灣臺北地方法院檢察署檢察官
被　　　告　乙○○　62歲民.
　　　　　　　　　　香港居留證.
選任辯護人　周珮琦律師
上列被告因傷害案件，經檢察官提起公訴（95年度偵字第7246號
），本院判決如下：
    主  文
乙○○傷害人之身體，處拘役拾日，如易科罰金，以銀元佰
元即新臺幣玖佰元折算壹日。
    事  實
一、乙○○與丙○○因生意往來生有嫌隙，認丙○○故意積欠債
    務不還。適丙○○、乙○○各因自訴人、證人身分於民國九
    十四年四月十三日下午七時十五分許，因本院九十三年度自
    更（一）字第三○號詐欺等案件至本院第八法庭出庭應訊。
    乙○○為阻止丙○○離去，於該庭訊後，在法庭外之通道上
    ，基於傷害丙○○身體以及妨害丙○○行使權利之犯意，出
    手用力揪抓丙○○前胸襯衫衣領處，而施強暴方式阻撓丙○○離去，致丙○○自由離去之意思決定自由受到妨害，並在
    拉扯中致其受有頸與前胸挫傷（抓傷）之傷害。
二、案經丙○○訴由臺灣臺北地方法院檢察署檢察官偵查起訴。
    理  由
壹、程序方面：被告乙○○及指定辯護人對於公訴人提出之證據
    資料，均不爭執其證據能力，本院審酌該等言詞供述及書面
    做成時之狀況，並無不宜作為證據之情事，依刑事訴訟法第
    一百五十九條之五第二項，得作為證據。
貳、實體方面：
一、訊據被告坦承於前揭時地出手揪抓證人即告訴人丙○○欲阻
    止丙○○離去，核與丙○○、證人即本院法警高建中證述情
    節大致相符（本院(二)卷第四五、四六頁、偵查卷第三七、三
    八頁參照），足佐被告該部分之任意性自白與事實相符。惟
    被告矢口否認有何以強暴妨害人行使權利及傷害之犯行，辯
    稱：伊是因為丙○○欠錢不還，才在法庭門口用左手拉住丙○○袖子，當天丙○○穿很厚的西裝，不可能抓傷丙○○胸
    口，如果丙○○有受傷，襯衫一定會沾染血跡，又丙○○自
    己提出的藥袋竟然記載開的是眼藥水，參酌丙○○之前有許
    多自己製造傷勢後誣告他人的紀錄，更值可疑云云。惟查，
    被告上開犯行有下列證據可證：
  (一)丙○○、高建中之證述：
  １丙○○結證稱：「我當天是來開庭，開完庭，我步出法庭，
    今日在庭被告就抓我的衣領，他為什麼這樣做，我不知道，
    後來警察就跑來，叫被告放手，被告沒有放手，後來又來了
    二位警察，但是他還是沒有放手，直到第三個警察勉強把被
    告的手拉開，讓我離開。」、「我有受傷，立刻坐捷運到新
    店的耕莘醫院就診，我的胸口被抓傷，我有驗傷單。」、「
    （問：提示甲○九十四年度他字第二七四二號卷第四頁所附
    之照片及診斷證明書，是誰的照片及診斷證明書？）答：是
    我的照片、診斷證明書，照片是當天就診時由醫生拍攝，診
    斷證明書上所載的傷勢是我當天受傷的情形。」、「（問：
    案發當時你穿著之襯衫第一鈕扣有無打開？）答：沒有。」
    、「（問：依你所言，被告抓你胸口時，有無以手直接接觸
    你的身體？）答：有隔著我的衣服抓，也有直接抓到我的肉
    。那天我穿的襯衫跟今天衣服相同。第一扣子是扣著的，而
    被告是直接用手指抓入我的襯衫，手指也有抓我的肉。並且
    也有扯到衣領。扣子都掉了，衣服也破了。」、「（問：傷
    口有無流血？）答：有，出血量不多。就是表皮破了，有滲
    血。」（本院(二)卷第四五至四七頁參照）。
  ２高建中結證稱：「（丙○○等人）開完庭後，我請他們離開
    法庭，我聽到有男女爭執聲，我看到胡（被告）拉鹿（告訴
    人）的胸前衣領叫他還錢，我基於保護當事人的立場，將他
    們兩位分開。」、「（問：是否是二位法警去拉？）因為他
    們發生爭吵，庭長按狀況鈴，由樓下的法警上來支援，我一
    人拉不開，是由樓下的法警支援後才拉開的。」、「（問：
    請訊問證人，被告是拉告訴人何處？）答：我的印象是拉胸
    口衣領。因為我當時在架開時不好架。」（偵查卷第三七、
    三八頁參照）。
  ３上開二人所證情節互核相符，足證丙○○之指訴非虛，被告
    確於前揭時地，出手用力揪抓丙○○前胸襯衫衣領處並妨害
    丙○○行動自由之行為。雖證人即丙○○前配偶尹曉嵐結證
    稱其看到被告用右手拉丙○○左手的衣服，看到丙○○很快
    速的把被告的手撥開云云（偵查卷第四○、四一頁參照），
    證人即自稱目擊者之丁○○結證稱：「不是發生爭執，被告
    請告訴人還他錢，在這個過程中，我看的時候，就是看到被
    告叫告訴人還錢，告訴人不理被告，作勢往外走，被告就站
    在告訴人前面，告訴人就用手揮了一下」、「告訴人揮手時
    ，被告有把手舉起來從告訴人的手上滑過去，但是沒有傷害
    告訴人的動作。」、「（問：在告訴人與被告爭執完後，是
    否看到告訴人身上有傷？）答：沒有。」、「（問：爭執結
    束之後，是否有看到告訴人衣服被扯壞，還是身上有血跡？
    ）答：都沒有。」云云（本院(二)卷第一九頁參照）。惟查，
    該二人所證，與前述客觀證人即本院法警所述有明顯差異，
    且揆以，尹曉嵐與丙○○雖曾為夫妻，然因故離異，且迭有
    訴訟，此為被告所不否認，尹曉嵐所述尚有偏頗之虞，憑信
    力過低。丁○○方面，除已自承僅在案發現場停留一下，即
    離開接電話，並未看到本院法警前來排除被告與丙○○之爭
    執外（本院(二)卷第二一至二三頁參照），且經本院與檢察官
    多方詰問為何當日會在本院法庭外出現以致目擊本案，丁○○未能合理交代且說詞多變，可見丁○○若非未全程在場，
    故未及目睹本案發生，即是有意迴護被告而涉嫌偽證。是以
    尹曉嵐、丁○○二人之證詞均不足採。被告辯稱伊只有用左
    手拉住丙○○袖子，沒有用力拉衣領的行為云云，與事實不
    符。
  (二)財團法人天主教耕莘醫院（下稱耕莘醫院）九十四年四月十
    三日乙診門字第四○五三八號診斷證明書、醫療費用收據一
    份、丙○○所受傷勢照片二幀、丙○○急診病歷一份（偵查
    卷第四、六頁，本院(二)卷第一三至一七頁參照）：
  １前揭病歷與診斷證明，明確記載丙○○於九十四年四月十三
    日下午八時二十分許至耕莘醫院急診，主訴被抓傷胸前（本
    院(二)卷第一四頁參照），經醫師注射破傷風疫苗，以拍立得
    攝二幀照片、外科處理等（本院(二)卷第一六頁參照），診斷
    為：「頸與前胸挫傷（抓傷）」（偵查卷第四頁參照），而
    開立Ｔｉｎｔｅｎ錠劑（止痛藥）、ＧＭ　ｏｉｎｔ（Ｇｅ
    ｎｔａｍｙｃｉｎ　ｏｉｎｔｍｅｍｔ，抗生素軟膏）（本
    院(二)卷第一六頁參照）。足證被告出手用力揪抓丙○○前胸
    襯衫衣領處之行為，同時造成丙○○頸與前胸抓傷之傷害。
　２雖高建中證稱傷害部分其沒有看到（偵查卷第三七頁參照）
    ，但既然被告揪抓丙○○之力量，連身為法警之高建中不能
    獨力拉開，尚須由樓下法警支援方能分開（偵查卷第三八頁
    參照），依經驗法則，在拉扯過程中，顯足以造成丙○○身
    體傷害。另參以丙○○傷勢照片內容，其所受之傷尚無大量
    出血之跡象，故未有沾染襯衫等衣物，亦屬當然。而依前開
    病歷資料之急診醫囑單所示，急診醫師所開立之藥物乃ＧＭ
    　ｏｉｎｔ（Ｇｅｎｔａｍｙｃｉｎ　ｏｉｎｔｍｅｍｔ，
    抗生素軟膏），為何丙○○所領用之藥物為Ｇｅｎｔａｍｙ
    ｃｉｎ　ＯＰＨ　Ｓｏｌｎ（抗生素眼藥水），應非丙○○
    所能得知，況丙○○確有前揭急診與醫師檢傷治療之紀錄，
    此一瑕疵尚不足為被告有利之認定。
　３丙○○因被告出手用力揪抓前胸襯衫衣領致受有頸與前胸抓
    傷之傷害已臻明確，至於丙○○是否曾有自己製造傷勢後誣
    告他人的行為，與本案無直接關連，無足動搖前揭證據所證
    明之事實。被告辯稱如果丙○○有受傷，襯衫一定會沾染血
    跡，又丙○○自己提出的藥袋竟然記載開的是眼藥水，參酌
    丙○○之前有許多自己製造傷勢後誣告他人的紀錄，更值可
    疑云云，無足採信。
  (三)綜上所述，被告犯行洵堪認定，應予論處。
二、核被告所為，係犯刑法第二百七十七條第一項之傷害罪與刑
    法第三百零四條第一項之以強暴妨害人行使權利之強制罪。
    強制罪部分，為起訴書之犯罪事實所述及，且經檢察官當庭
    補充起訴法條，為起訴效力所及，本院應併予審理。又丙○○之行動自由僅一時受到阻撓而受有限制，被告所侵害者乃
    告訴人自由離去之意思決定自由，尚難謂其行動自由已遭剝
    奪。而被告行為後，刑法業於九十四年二月二日修正公布部
    分條文，九十五年七月一日施行。依修正後刑法第二條第一
    項規定：「行為後法律有變更者，適用行為時之法律。但行
    為後之法律有利於行為人者，適用最有利於行為人之法律。
    」，此條規定與刑法第一條罪刑法定主義契合，係規範行為
    後法律變更所生新舊法律比較適用之準據，是刑法第二條本
    身雖經修正，尚無比較新舊法之問題，應一律適用裁判時之
    現行刑法第二條，以決定適用之刑罰法律，合先敘明。又本
    次修正涵蓋之範圍甚廣，故比較新舊法時，應就罪刑有關之
    共犯、牽連犯、連續犯、有無累犯加重、自首減輕暨其他法
    定加減原因與加減例等一切情形，綜其全部罪刑之結果而為
    比較，復有最高法院九十五年五月二十三日九十五年第八次
    刑庭會議決議可資參照。查被告所犯傷害罪、強制罪法定刑
    均有罰金刑，而刑法第三十三條第五款修正為：「主刑之種
    類如下：．．．五、罰金，新臺幣一千元以上，以百元計算
    之」修正前則為「主刑之種類如左：．．．五、罰金：一（
    銀元）元以上。」配合現行法規所定貨幣單位折算新臺幣條
    例第二條規定。該二罪所定罰金刑部分，修正前最低可罰銀
    元一元即新臺幣三元，依現行規定最低應罰新臺幣一千元。
    比較後，以被告行為時關於罰金刑量刑之規定對其較為有利
    ，自應依修正後刑法第二條第一項前段規定，適用修正前刑
    法之相關規定，予以論處。
三、又被告以一揪抓丙○○衣領之行為，同時觸犯強制罪與傷害
    罪，應依刑法第五十五條（想像競合部分之修正無涉罪刑，
    應逕適用裁判時法），從一重之傷害罪論處。爰審酌被告之
    犯罪動機、目的、傷害與強制之手段、丙○○受妨害之時間
    長短及傷勢之輕重、被告犯後對犯行多所避就、顯不知悔悟
    、但丙○○與被告確有生意往來之糾紛等一切情狀，量處如
    主文所示之刑。而被告行為時之刑法第四十一條第一項前段
    規定：「犯最重本刑為五年以下有期徒刑以下之刑之罪，而
    受六個月以下有期徒刑或拘役之宣告，因身體、教育、職業
    、家庭之關係或其他正當事由，執行顯有困難者，得以（銀
    元）一元以上三元以下折算一日，易科罰金。」。又依被告
    行為時所應適用之九十五年五月十七日修正前罰金罰鍰提高
    標準條例第二條規定（現已刪除），就易科罰金折算標準應
    照原定數額提高一百倍折算，是本件被告行為時之易科罰金
    折算標準，配合現行法規所定貨幣單位折算新臺幣條例第二
    條規定，應以銀元一百元至三百元即新臺幣三百元至九百元
    折算一日。惟被告行為後新法第四十一條第一項前段修正為
    ：「犯最重本刑為五年以下有期徒刑以下之刑之罪，而受六
    個月以下有期徒刑或拘役之宣告者，得以新臺幣一千元、二
    千元或三千元折算一日，易科罰金。」，最少應以新臺幣一
    千元折算一日。參酌九十五年十二月十三日至同年月十五日
    臺灣高等法院及其所屬法院刑事法律座談會研討結論，易科
    罰金折算標準可於量刑後再割裂比較適用。經比較，以修正
    前之易科罰金折算標準較有利於被告。是以依此比較後結果
    諭知易科罰金折算標準，以資儆懲。
四、據上論斷，依刑事訴訟法第二百九十九條第一項前段，刑法
    第二條第一項，第二百七十七條第一項、第三百零四條第一
    項、第五十五條、九十四年二月二日修正前刑法第四十一條
    第一項前段，罰金罰鍰提高標準條例第一條前段、九十五年
    五月十七日修正前罰金罰鍰提高標準條例第二條，現行法規
    所定貨幣單位折算新臺幣條例第二條，判決如主文。
本案經檢察官蕭方舟到庭執行職務
中   　華  　民　　國　　96　　年　   1　　月    11    日
                  刑事第十庭  審判長法  官  吳秋宏
                                    法  官  紀文惠
                                    法  官  姚念慈
以上正本與原本無異
如不服本判決，應於判決送達後十日內，檢具繕本向本院提出上
訴狀上訴於臺灣高等法院。
                              書記官  劉芸珊
中   　華  　民　　國　　96　　年　   1　　月    11    日
附錄本案論罪科刑法條全文：
刑法第二百七十七條第一項
傷害人之身體或健康者，處三年以下有期徒刑、拘役或一千元以
下罰金。
第三百零四條第一項
以強暴、脅迫使人行無義務之事或妨害人行使權利者，處三年以
下有期徒刑、拘役或三百元以下罰金。
